【裁判字號】    99,台上,2402
【裁判日期】    990422
【裁判案由】    傷害致重傷
【裁判全文】
最高法院刑事判決            九十九年度台上字第二四０二號
上  訴  人  甲○○
上列上訴人因傷害致重傷案件，不服台灣高等法院中華民國九十
七年三月三十一日第二審更審判決（九十六年度上更(一)字第七九
五號，起訴案號：台灣板橋地方法院檢察署九十四年度偵字第一
七六六號），提起上訴，本院判決如下：
    主  文
上訴駁回。
    理  由
按刑事訴訟法第三百七十七條規定，上訴於第三審法院，非以判
決違背法令為理由，不得為之。是提起第三審上訴，應以原判決
違背法令為理由，係屬法定要件。如果上訴理由書狀並未依據卷
內訴訟資料，具體指摘原判決不適用何種法則或如何適用不當，
或所指摘原判決違法情事，顯與法律規定得為第三審上訴理由之
違法情形，不相適合時，均應認其上訴為違背法律上之程式，予
以駁回。本件原審審理結果，認為上訴人甲○○在「喜相逢卡拉
ＯＫ」店持玻璃空酒瓶傷害被害人乙○○致其左眼眼球破裂並萎
縮、矯正後視力為無光覺嗣並接受眼球內容物剜除手術，而遭毀
敗一目視能之重傷害犯行明確，因而撤銷第一審科刑之判決，改
判仍論處上訴人傷害人之身體致重傷罪刑，係依憑證人乙○○、
劉玉抱（上開卡拉ＯＫ店老闆）之證言及國立台灣大學醫學院附
設醫院出具之診斷證明書等證據資料而為論斷，已詳其調查、
取捨證據之結果及憑以認定犯罪事實之心證理由，並就上訴人否
認犯行之供詞及所辯各語認非可採，予以論述。上訴人並不否認
有丟擲酒瓶之舉，僅就丟擲之時間有所爭執，原判決斟酌證人劉
玉抱於第一審證稱：伊聽到聲音（指上訴人丟擲酒瓶的聲音）後
，轉頭過去看，看到乙○○流血，就馬上打一一九報警等語，及
台北縣政府警察局係於民國九十三年七月二十四日上午一時三十
五分接獲報案，於同日一時四十五分到達救護等情，因而認定上
訴人持酒瓶丟擲時間約略在當晚一時三十五分許，即不悖乎經驗
與論理法則。證人乙○○於第一審雖證稱其約當晚十二點左右再
度到該卡拉ＯＫ店，但亦結證稱案發時間大約在一點之後，悉無
上訴人所指報案與丟酒瓶相差一小時之情事。上訴意旨，徒執證
人在交互詰問過程中一問一答陳述之片斷，單憑一己之見，漫指
原判決有不載理由之違法，並非適法之第三審上訴理由。又本件
案發當時，該卡拉ＯＫ店內除上訴人、乙○○與劉玉抱外，別無
他人，因乙○○酒後辱罵劉玉抱，上訴人誤以為係針對伊，因而
走至店外取空酒瓶往內砸，劉玉抱於聽聞「碰」一聲，即看到乙
○○流血，此經證人劉玉抱於偵查中證實，並於第一審證述：其
所謂聽到「碰」一聲以為是砸到門，係猜測之詞，其並未看到擊
落點各語。原判決綜核全案證據資料，本於推理作用，就上訴人
係如何朝乙○○丟擲酒瓶砸到其左眼後，酒瓶方落地造成「碰」
的一聲，而非酒瓶砸到店門發出聲響破裂四散致碎片飛濺插入乙
○○左眼之情，復已論述明白，與卷證悉無不合，自不容任意指
摘。上訴意旨置原判決明白論斷於不顧，仍執其丟擲酒瓶僅砸到
門之陳詞，重為事實上之爭辯，即與法律規定得為第三審上訴理
由之違法情形，不相適合。再者，當事人、辯護人等聲請調查之
證據，有無調查之必要，屬於事實審法院自由裁量行使之範疇，
刑事訴訟法第一百六十三條之二第二項第四款所稱「同一證據再
行聲請者」，應認為不具調查之必要性，係指在待證事實同一之
情形下，就同一證據重複聲請調查而言，如因待證事實不同，而
有取得不同證據資料之必要時，自不在此限。從而，當事人、辯
護人等針對同一證據重行聲請調查者，自應依本法第一百六十三
條之一規定，以書狀具體記載該項證據與待證事實之關係，如不
能提出書狀而有正當理由或其情況急迫者，得以言詞為之，由書
記官依聲請人之陳明製作筆錄，俾供為法院斟酌判斷有無再行調
查之必要，始符法制。倘當事人、辯護人等就法院已調查過之同
一證據僅泛詞重複聲請，而未具體說明其別一之待證事項為何，
除非原證據之調查未盡而有足以開啟法院得依職權調查證據之情
形者外，即難認有調查之必要性，縱未予調查，仍與應於審判期
日調查之證據而未予調查之違法有別。證人劉玉抱在第一審已到
庭就案發當時所親自聞見之經過證述甚詳，上訴人及辯護人於原
審準備程序期日以言詞重複聲請傳訊劉玉抱，已難謂有何正當理
由或其情況急迫，復未具體說明其另外之待證事實為何，原審未
為調查，即難謂有調查職責未盡之違法。原判決疏未說明，容有
微疵，究於判決結果不生影響。上訴意旨執此為指摘，亦與上訴
第三審之法定要件不侔，而非合法。依上所述，本件上訴違背法
律上之程式，應予駁回。
據上論結，應依刑事訴訟法第三百九十五條前段，判決如主文。
中    華    民    國  九十九  年    四    月  二十二  日
                      最高法院刑事第十三庭
                          審判長法官  賴  忠  星
                                法官  呂  丹  玉
                                法官  吳      燦
                                法官  蔡  名  曜
                                法官  葉  麗  霞
本件正本證明與原本無異
                                      書  記  官
中    華    民    國  九十九  年    四    月  二十八  日
                                                      V

司法院資訊處製作；財團法人民間司法改革基金會備份。
